【裁判字號】    91,易,53
【裁判日期】    920513
【裁判案由】    贓物等
【裁判全文】
臺灣澎湖地方法院刑事判決                            九十一年度易字第五三號
    公  訴  人  臺灣澎湖地方法院檢察署檢察官
    被      告  乙○○
右列被告因竊盜案件，經檢察官提起公訴（九十一年度偵字第四七三號）及移
審理（九十二年度偵字第八四號、第四一六號），本院判決如左：
    主  文
乙○○連續竊盜，累犯，處有期徒刑陸月，如易科罰金，以參佰元折算壹日。
    事  實
一、乙○○曾於民國八十六年間因毀損罪，經本院於八十六年八月四日判處有期徒刑
    二月確定，於八十七年一月十九日易科罰金執行完畢，竟不知警惕，基於意圖為
    自己不法所有之概括犯意，先後有下列行為：
（一）乙○○於九十一年六月間某日（移送併辦意旨書誤載為車輛停放時間之九十年
      底某日），在澎湖縣馬公市○○街一巷二十八號前接近陽明路口處，見已死亡
      之王文榼名下所遺留，由甲○○使用之車牌號碼ＬＤＫ─八六五號已無牌照之
      重型機車停放該處，遂徒手竊取該重型機車車體供己日後使用。
（二）乙○○於九十一年七月間某日，在澎湖縣馬公市○○路一八三號前，見登記於
      鄒瑞麟名下由丁○○使用之車牌號碼ＰＷＤ─八九Ｏ號重型機車故障停放該處
      ，即徒手竊取機車車牌，將之安裝於前開ＬＤＫ─八六五號重型機車車體上使
      用，嗣於九十一年十一月二十六日，乙○○騎乘前開車體與牌照不符之機車於
      澎湖縣馬公市○○路馬公國中前遭攔查，澎湖縣環境保護局人員發現車牌號碼
      ＰＷＤ─八九Ｏ號重型機車未辦理定期檢驗，經舉發後由警方於日後循線查獲
      上情。
（三）乙○○於九十一年八月二十二日上午八時許前之八月下旬某時（起訴書誤載為
      發現失竊時間之九十一年八月二十二日上午八時），在澎湖縣馬公市○○路一
      Ｏ一巷七號前，徒手竊取丙○○所有用作資源回收之手推車一輛，將之藏放澎
      湖縣馬公市勝利電台後方小路旁草叢中，並於數日後以新台幣（下同）三百元
      之價格，賣給不知情之己○○（另為無罪判決）作為資源回收之車輛繼續使用
      ，嗣於九十一年九月十六日經丙○○尋得車輛，報警循線查獲。
（四）乙○○於九十二年一月十四日下午三時許，在澎湖縣馬公市鼎灣村六八之二號
      前，徒手竊取戊○○所有之不銹鋼水塔改裝金爐一個，並於九十二年一月十五
      日中午以一百二十元賣給不知情之曾春成作為廢鐵回收，經戊○○報警查獲。
二、案經丙○○、戊○○訴由澎湖縣警察局馬公分局報請臺灣澎湖地方法院檢察署檢
    察官偵查起訴及移送併案審理。
    理  由
一、訊據被告乙○○矢口否認有竊盜犯行，辯稱：ＬＤＫ─八六五號重型機車為放置
    路旁許久之故障車輛，ＰＷＤ─八九Ｏ號車牌亦安置在路旁廢棄車輛上，手推車
    為其釣魚途中在路旁草叢發現之物，金爐則是物主承諾贈與且經丟棄之物，其取
    走上述物品，均不能認為屬於竊盜犯行云云，然查：
（一）被告乙○○於前述（犯罪事實（一）所載）時間、地點，擅自取走王文榼名下
      被害人甲○○使用之車牌號碼ＬＤＫ─八六五號已無車牌之重型機車車體供己
      使用一節，業據被告乙○○自承在卷，且經被害人甲○○陳述無誤，並有扣押
      筆錄、贓物認領保管單、現場照片、澎湖縣警察局車輛協尋通報單、澎湖縣政
      府函及所附照片在卷可證。而該車為八十八年出廠之車輛，有澎湖縣警察局車
      輛協尋通報單在卷可憑，以一般常情言之，性能應屬良好，在本件之情形，被
      告乙○○自承竊車後有所使用，被害人甲○○亦表明車輛為遭人偷走而非棄置
      ，該車顯然又未辦理報廢程序，足見該車為他人所有具有相當價值之物品，被
      告乙○○辯稱誤認該車為廢棄車輛而無竊盜犯意云云，自無可採，其竊取該機
      車車體犯行，已堪認定。
      至於該車雖有故障而停放失竊地點相當時間，但由車輛外觀，並無法得知故障
      之事實，單憑車輛長久停放之事實，通常亦不能認定車輛即屬棄置，尤其廢棄
      車輛均有一定之通報處理程序，自不得以車輛長期停放，即認定被告乙○○竊
      車時有所誤認，自難據此為有利被告乙○○之認定。
（二）被告乙○○於九十一年六月間竊取ＬＤＫ─八六五號機車車體後，又於九十一
      年七月間，擅自在澎湖縣馬公市○○路上，取走鄒瑞麟名下由被害人丁○○使
      用之車牌號碼ＰＷＤ─八九Ｏ號機車車牌，並安裝在ＬＤＫ─八六五號機車車
      體使用一節，亦據被告乙○○自承無誤，且有扣押筆錄、贓物認領保管單、現
      場照片、澎湖縣政府函及所附照片在卷可證。被害人丁○○於警訊中雖陳稱於
      九十年初車輛遭竊等詞，但其於本院亦陳稱對於車輛遭竊時間不能清楚記憶等
      語，經比對ＬＤＫ─八六五號機機車車體失竊時間為九十一年六月間一節，自
      應認定被告所稱九十一年七月間才取走ＰＷＤ─八九Ｏ號車牌一事屬實。而該
      車牌原本係安置在上鎖之機車上，被害人丁○○僅因機車故障將車停放遭竊地
      點，並非丟棄或報廢等情，業據被害人丁○○陳明在卷，故被告擅自取走該車
      牌供己使用，自屬竊盜犯行無誤，被告辯稱誤認為廢棄車輛云云，亦無可採。
（三）被告乙○○於九十一年八月二十二日至九月十六日間之某日，在澎湖縣馬公市
      勝利電台後方小路旁，將被害人丙○○所有於九十一年八月二十二日上午八時
      許在澎湖縣馬公市○○路一Ｏ一巷七號前發現遭竊之手推車，交付同案被告己○○一節，業據被告乙○○、己○○、被害人丙○○陳述一致在卷，並有扣押
      筆錄、贓物認領保管單、現場照片、現場圖可資佐證。檢察官為此於九十一年
      九月二十六日首次訊問被告乙○○手推車來源，被告乙○○供稱：手推車是向
      「呂傳清」購買云云；檢察官於九十一年十月七日再次訊問被告同一事項時，
      被告乙○○先亦供稱：手推車是向「呂傳清」購買，「呂傳清」即為被告己○○云云；經與被告己○○對質後，被告乙○○才改口稱：路過時發現該手推車
      放在澎湖縣馬公市勝利電台後方小路旁很久了，後來才交給己○○云云；嗣於
      本院九十二年二月二十四日調查、三月二十日審理時，被告乙○○則供稱根本
      不認識「呂傳清」，也未曾向檢察官表示手推車自「呂傳清」處取得云云，前
      後供詞矛盾不一，經本院勘驗九十一年九月二十六日檢察官偵訊錄音帶內容，
      被告乙○○當時確有向檢察官表示手推車是向「呂傳清」所購得，有本院九十
      二年三月二十日審理筆錄可憑，衡情被告若果真拾獲他人棄置手推車，直接向
      檢察官表明即可，疏無推稱手推車得自「呂傳清」之理，更無屢為虛妄陳述之
      必要，故被告乙○○就手推車來源一事，顯然特意為虛偽不實陳述，則被告乙○○所稱拾獲他人棄置手推車云云，已難採信。而該手推車既為失竊之物品，
      竊賊若為他人，當無偷竊手推車後再將之棄置在澎湖縣馬公市勝利電台後方小
      路旁之可能，且手推車亦非他人交付被告乙○○使用，被告乙○○又無法合理
      說明該手推車之來源，則被告乙○○竊取該手推車之事實，已堪認定。又據被
      告乙○○、己○○所供：乙○○係以三百元將手推車賣給己○○一節，亦足以
      證明被告乙○○有竊盜牟利之動機及不法所有他人手推車之意圖。再該手推車
      藏放地點，與後述理由一之（四）所載被告乙○○竊取金爐後予以處分之資源
      回收地點相近，業經被告乙○○供述在卷，根據地緣關係，被告竊盜後將之放
      置該荒涼地點，伺機以資源回收方式處理或賣給如被告己○○等資源回收業者
      ，合乎其竊盜行為處分贓物之模式，更足以佐證被告竊取該手推車之犯行。
（四）被告乙○○於九十二年一月十四日下午三時許，在澎湖縣馬公市鼎灣村六八之
      二號前，徒手竊取被害人戊○○所有放置該處之不銹鋼水塔改裝金爐一個，並
      於九十二年一月十五日中午，以一百二十元賣給不知情之證人曾春成作為廢鐵
      回收等情，業據被告乙○○於警訊中坦白承認，並經被害人戊○○指證明確，
      且經證人曾春成證述屬實，又有扣押筆錄、贓物認領保管收據、照片附卷可證
      。被告乙○○於本院審理時雖翻異前詞，改稱：多年前被害人戊○○同意贈與
      該金爐，且看到金爐堆在路邊，以為是垃圾，所以問過鄰居後就載走金爐云云
      。但被告上開辯解，顯與被害人戊○○所稱金爐是遭竊，且以鐵絲綑綁金爐等
      情不符，何況被害人戊○○若多年前同意贈與金爐，早應交付完畢，絕無多年
      後才由被告乙○○不告而取之理，故被告乙○○上述辯解，顯無可採。
（五）綜上所述，被告乙○○所為辯解，均屬推諉卸責之詞，不能採信，本件事證明
      確，被告乙○○多次竊盜犯行，均堪認定，應予依法論科。
二、核被告乙○○所為，係犯刑法第三百二十條第一項之普通竊盜罪。被告乙○○前
    後多次竊盜犯行，時間緊接，方法相若，所犯為構成要件相同之罪名，顯係基於
    概括犯意所為，應依連續犯之規定以一罪論，並加重其刑。又被告乙○○曾有如
    事實欄所載之論罪科刑紀錄，有台灣高等法院被告全國前案紀錄表附卷可證，其
    於刑之執行完畢後五年內，再犯本件有期徒刑以上刑之罪，為累犯，應依法加重
    其刑，並遞加之。公訴意旨雖僅就被告乙○○竊取手推車犯行起訴，但起訴部分
    與被告乙○○其餘移送併辦之竊盜犯行，有連續犯之裁判上一罪關係，已如前述
    ，即屬起訴效力所及，本院自應併予審理，附此敘明。茲審酌全案情節，被告乙○○竊取低價物品換取金錢或供日常生活使用，經濟狀況顯然欠佳，且犯罪動機
    意在取得蠅頭小利，滿足生活基本需求，犯罪所得利益不高，尚有可資憫恕之處
    ，但考量其素行不良，有前開前案紀錄表可查，其所竊手推車為被害人丙○○營
    生之工具，對被害人生計影響不小，而於竊取手推車犯行遭查獲後，仍不知悔改
    ，又有竊盜金爐犯行，顯見其蔑視法律規範，犯罪後又飾詞狡辯，將犯行推由他
    人承擔，本院因而考量上情，並綜合其犯罪目的、手段，犯罪時所受之刺激及其
    品性、生活狀況、智識程度等一切情狀，量處如主文所示之刑，並諭知易科罰金
    之折算標準。
據上論斷，應依刑事訴訟法第二百九十九條第一項前段，刑法第五十六條、第三百二
十條第一項、第四十七條、第四十一條第一項前段，罰金罰鍰提高標準條例第一條前
段、第二條，判決如主文。
本案經檢察官王鑫健到庭執行職務。
中      華      民      國      九十二      年      五      月   十三   日
                                臺 灣 澎 湖 地 方 法 院 刑 事 庭
                                      法    官  陳     介     安
右正本證明與原本無異。
如不服本判決，應於判決送達後十日內，向本院提出上訴狀（須附繕本）。
中      華      民      國      九十二      年      五      月   十四   日
                                      書 記 官  劉     竹     苞
論罪法條：
刑法第三百二十條第一項：
意圖為自己或第三人不法之所有，而竊取他人之動產者，為竊盜罪，處五年以下有期
徒刑、拘役或五百元以下罰金。


司法院資訊處製作；財團法人民間司法改革基金會備份。
